臺灣臺北地方法院民事簡易判決
110年度北簡更一字第7號
原      告  劉芳妤  
被      告  聯合報股份有限公司

法定代理人  王文杉  
訴訟代理人  韋國彰  
上列當事人間請求侵權行為損害賠償事件，本院於中華民國110
年10月21日言詞辯論終結，本院判決如下︰
    主      文
原告之訴及假執行之聲請均駁回。
訴訟費用由原告負擔。
    事實及理由
壹、程序方面：
一、按訴狀送達後，原告不得將原訴變更或追加他訴。但擴張或
    減縮應受判決事項之聲明者，不在此限，民事訴訟法第255
    條第1項第3款定有明文。原告起訴時聲明為：「被告應給付
    原告新臺幣（下同）100,000元，及自民國108年11月6日起
    至清償日止，按週年利率5％計算之利息」，嗣於108年12月1
    2日民事追加訴之聲明為「被告應給付原告100,100元，及自
    108年11月6日起至清償日止，按週年利率5％計算之利息
　　」（見本院109年北簡字第134號卷第27頁），查原告係本於
    同一之侵權行為事實而擴張其請求之金額，核與前揭規定相
    符，應予准許，合先敘明。
二、按原告經合法通知，未於言詞辯論期日到場，核無民事訴訟
    法第386條所列各款情事，爰依被告之聲請，由其一造辯論
    而為判決。　　　
貳、實體方面：　　　　
一、原告主張略以：原告不是「早餐店殺手」，也沒有「早餐店
    殺手」的不當行為，被告「早餐店殺手」之新聞報導（下稱
    系爭報導）負面毀謗標題和新聞內容置入網站讓人觀閱轉載
　　，毀壞原告聲譽及工作權益，被告惡意不實報導與作為不但
    毀壞原告聲譽造成原告的身心受創痛苦至今無法平復，也讓
    原告無法找尋工作維生，被告持續毀壞原告聲譽嚴重侵害原
    告權益，爰依侵權行為損害賠償之規定，請求被告賠償等語
　　，並聲明：㈠被告應給付原告100,100元，及自108年11月6日
    起至清償日止，按週年利率5％計算之利息。㈡願供擔保
　　，請准宣告假執行。
二、被告辯稱：
　㈠系爭報導內容並無不實，不構成民法第184條第1項前段之侵
    害原告名譽權等人格權之侵權行為。被告所屬員工於106年1
    1月7日上午瀏覽到蘋果日報於8點刊出「【吃定片】看準店
    家便宜行事早餐店殺手爽賺15萬和解金」報導(下稱蘋果日
    報報導)，蘋果日報報導描述原告於數年之間，至數十家小
    型營業場所，應徵工作，並在短期上班因工作態度不佳、屢
    有不當行為而遭解僱後，隨即對僱主提出勞資爭議調解或訴
    訟等情，其中並有訪問受害店家之老闆及主管原告與店家間
    勞資調解業務之新北市政府勞工局人員，其所述之內容自有
    相當之可信性，並非毫無根據，被告自有相當理由確信蘋果
    日報報導內容確實為經過合理查證後之事實。嗣後，被告又
    於同日上午發現其他媒體亦有轉述或改寫蘋果日報報導，將
    原告之行徑披露使一般社會大眾知悉，因此被告員工即依照
    蘋果日報報導內容所載，綜合整理多家媒體報導，在同一事
    實範圍內撰寫系爭報導並無任何虛構或捏造之不實文字，全
    篇內容確為客觀報導事實，又有臺灣新北地方法院（下稱新
    北地院）106年度板勞簡字第62號民事判決及新北地院106年
    度勞簡上字第28號民事判決等諸多判決，均為原告所涉入之
    勞資爭議案件，更可證明系爭報導所載內容符合事實，自無
    侵害原告工作權及名譽權等不法性，原告之主張實無所憑。
    又系爭報導通篇並未敘明原告全名，均僅以「劉姓女子」或
    「劉女」代稱，自無毀損原告名譽之可能。另「早餐店殺手
    」係曾遭原告求償之早餐店、小吃店口耳相傳後對原告之稱
    號，先前也早已經各大媒體披露原告之所作所為，故「早餐
    店殺手」並非被告給予原告之稱號。
  ㈡原告為新聞媒體中常出現之活躍人物，系爭報導與社會事務相關而具有新聞價值，且與公共利益有關，不具有不法性： 系爭報導係被告依照經法院判決肯認之事實引用、整理而成，且本案原告確有諸多因其求職而衍生之勞資爭議糾紛，並造成許多小吃店、早餐店不勝其擾，有多件訴訟在案如前所述，其行為自為社會大眾所關切事項，明顯非僅涉私德而與公共利益有關，顯非以毀損原告權利為行為之唯一目的，又依專業判斷具有新聞價值而予以報導，以落實媒體身為「第四權」之地位、達成為社會大眾忠實報導之職責，並滿足民眾「知的權利」，使一般社會上讀者獲得更充分資訊，其報導行為應受到憲法上新聞自由的保障而不具不法性，故原告之主張實無理由。原告若主張其權利遭受侵害，應就系爭報導與其權利受侵害之間具何相當因果關係，並就具體所受損失之金額負舉證責任。
  ㈢並聲明：原告之訴及假執行之聲請均駁回；如受不利判決，
    願供擔保，請准宣告免為假執行。
三、兩造不爭執之事實：被告於所屬網站刊登以「早餐店殺手」
    為標題之系爭報導，讓人觀閱轉載。
四、原告主張系爭報導毀壞原告之聲譽及工作權益，而請求被告
    賠償100,100元云云，則為被告所否認，並以前揭情詞置辯
　　。經查：
　㈠按因故意或過失，不法侵害他人之權利者，負損害賠償責任
    。故意以背於善良風俗之方法，加損害於他人者亦同；不法
    侵害他人之身體、健康、名譽、自由、信用、隱私、貞操，
    或不法侵害其他人格法益而情節重大者，被害人雖非財產上
    之損害，亦得請求賠償相當之金額，民法第184條第1項
　　、第195條第1項前段分別定有明文。又按民法第184條第1項
    前段規定，侵權行為之成立，須行為人因故意過失不法侵害
    他人權利，亦即行為人須具備歸責性、違法性，並不法行為
    與損害間有因果關係，始能成立，且主張侵權行為損害賠償
    請求權之人，對於侵權行為之成立要件應負舉證責任（最高
    法院100年度台上字第328號判決要旨參照）。且按依民法第
    184條第1項前段、第195條第1項規定，因故意或過失，不法
    侵害他人之權利者，負損害賠償責任，不法侵害他人之名譽
　　，被害人雖非財產上之損害，亦得請求賠償相當之金額，惟
    侵權行為之成立，須侵害他人權利的行為具有不法性。又新
    聞自由攸關公共利益，乃實現民主價值重要機制，國家應給
    予最大限度之保障，以促進資訊充分流通，滿足民眾知的權
    利，形成公共意見與達成公共監督，俾維持民主多元社會之
    正常發展。是雖仍須兼顧個人名譽權之保護，然新聞媒體工
    作者就有關涉及公共利益事務之報導，倘業經合理查證，而
    依查證所得資料，有相當理由確信其為真實者，應認其已盡
    善良管理人之注意義務而無過失，縱事後證明其報導與事實
    不符，亦不能令負侵權行為之損害賠償責任（最高法院102
    年度台上字第1999號判決意旨可參照）。
  ㈡次按言論可分為「事實陳述」及「意見表達」，前者有真實
    與否之問題，具可證明性，行為人應先為合理查證，且應以
    善良管理人之注意義務為具體標準，並依事件之特性分別加
    以考量，因行為人之職業、危害之嚴重性、被害法益之輕重
    、防範避免危害之代價、與公共利益之關係、資料來源之可
    信度、查證之難易等，而有所不同；後者乃行為人表示自己
    之見解或立場，屬主觀價值判斷之範疇，無真實與否可言，
    行為人對於可受公評之事，如未使用偏激不堪之言詞而為意
    見表達，可認係善意發表適當評論者，不具違法性，非屬侵
    害他人之名譽權，即不負侵權行為之損害賠償責任。於此情
    形，縱令所述事實係出於其疑慮或推論，亦難謂有阻卻違法
    之事由，並應就其因故意或過失，不法侵害他人之名譽，負
    侵權行為之損害賠償責任。又民法上名譽權侵害之成立要件
    ，被害人對行為人陳述事實為不實之消極事實，本不負舉證
    責任，上開攸關侵害他人名譽「阻卻違法性」之合理查證義
    務，自應由行為人依個別事實所涉之「行為人及被害人究係
    私人、媒體或公眾人物」「名譽侵害之程度」、「與公共利
    益之關係」「資料來源之可信度」「查證對像之人、事、物
    」「陳述事項之時效性」及「查證時間、費用成本」等因素
    ，分別定其合理查證義務之高低，以善盡其舉證責任，始得
    解免其應負之侵權行為責任，俾調和言論自由之落實與個人
    名譽之保護（最高法院98年度台上字第1129號判決要旨參照
    ）。
　㈢經查，原告主張被告於網路上刊登之系爭報導，不法侵害其
　　權利，惟為被告所否認，揆諸前揭說明，應由原告就此負舉
    證之責。原告固提出系爭報導影本乙份為證，惟系爭報導並
    未出現原告真實姓名，僅就「劉姓女子」勞資糾紛事為報導
    及評論，尚難謂系爭報導有侵害原告之名譽，且依系爭報導
    內容，原告至諸多餐飲業應徵服務後遭到解雇離職及提起相
    關訟爭請求等情事，原告並未爭執，而新北地院106年度板
    勞簡字第62號民事判決、106年度勞簡上字第28號民事判決
　　、106年度板勞簡字第34號民事判決，以及本院108年度勞簡
    上字第33號民事判決、107年度勞簡上字第62號民事判決、1
    06年度勞簡上字第53號民事判決、106年度北勞簡字第101號
    民事判決、109年度北訴字第39號民事判決等諸多判決，均
    為原告所涉入之勞資爭議案件等情，亦有被告提出之前揭判
    決影本在卷可參（見本院卷第65頁至第153頁），是原告所
    涉入之勞資爭議案件，數量甚多，且內容涉及情節大致相似
    ，均為解雇後之勞動事件相關請求，則原告於數年間在多間
    小型營業場所應徵工作，遭解僱後對各僱主提出勞資爭議事
    件且數量甚多，故系爭報導報導同類內容，自屬與公眾利益
    相關且為可受公評之事項，系爭報導既事涉公益，且非惡意
    憑空杜撰虛構故事，難認有何侵害原告名譽權之不法而構成
    侵權行為可言，是原告主張被告刊登系爭報導，侵害其權利
　　云云，洵屬無據。
五、綜上所述，原告基於侵權行為之法律關係，請求被告給付10
    0,100元，及自108年11月6日起至清償日止，按週年利率5％
    計算之利息，為無理由，應予駁回。又原告之訴，既經駁回
    ，其假執行之聲請，亦失所附麗，應併予駁回。
六、本件事證已臻明確，兩造其餘之攻擊或防禦方法及未經援用
    之證據，經本院斟酌後，認為均不足以影響本判決之結果，
    爰不逐一詳予論駁，併予敘明。　　　　　　　　
七、訴訟費用負擔之依據：民事訴訟法第78條。　　　　　
中　　華　　民　　國　　110 　年　　11　　月　　11　　日
　　　　　　　  　       臺北簡易庭　
　　　　　　　　　            法　    官　郭美杏
以上正本係照原本作成。
如不服本判決，應於判決送達後20日內向本院（臺北市○○○路
0 段000 巷0 號）提出上訴狀。（須按他造當事人之人數附繕本
）。如委任律師提起上訴者，應一併繳納上訴審裁判費。
中　　華　　民　　國　　110 　年　　11　　月　　11　　日
            　　　　　　　　　書　記　官  林玗倩
項　　　　目             金　額（新臺幣）     　　備　註
第一審裁判費   　 　　   1,100元
合　　　　計　　　       1,100元